【裁判字號】    96,易,466
【裁判日期】    970116
【裁判案由】    毀棄損壞
【裁判全文】
臺灣屏東地方法院刑事判決               96年度易字第466號
公  訴  人  臺灣屏東地方法院檢察署檢察官
被      告  卯○○
被      告  丙○○
選任辯護人  周春米律師
被      告  戊○○
選任辯護人  吳澄潔律師
被      告  丁○○
被      告  丑○○
被      告  甲○○
被      告  庚○○
被      告  癸○○
上列被告因毀棄損壞案件，經檢察官提起公訴（95年度偵字第
3267、3964號、96年度偵字第3267號），本院判決如下：
    主  文
卯○○犯毀損他人物品罪，處拘役貳拾日，減為拘役拾日，如易
科罰金，以銀元參佰元即新臺幣玖佰元折算壹日；又犯恐嚇危害
安全罪，處拘役貳拾日，減為拘役拾日，如易科罰金，以銀元參
佰元即新臺幣玖佰元折算壹日；又犯傷害罪，處拘役肆拾日，減
為拘役貳拾日，如易科罰金，以銀元參佰元即新臺幣玖佰元折算
壹日；應執行拘役參拾伍日，如易科罰金，以銀元參佰元即新臺
幣玖佰元折算壹日。
丙○○犯恐嚇危害安全罪，處拘役貳拾日，減為拘役拾日，如易
科罰金，以銀元參佰元即新臺幣玖佰元折算壹日。
戊○○共同犯傷害罪，處有期徒刑柒月，減為有期徒刑參月又拾
伍日，如易科罰金，以銀元參佰元即新臺幣玖佰元折算壹日。
丁○○、丑○○共同連續犯傷害罪，各處有期徒刑壹年，均減為
有期徒刑陸月，如易科罰金，各以銀元參佰元即新臺幣玖佰元折
算壹日。
癸○○共同犯傷害罪，處有期徒刑拾月，減為有期徒刑伍月，如
易科罰金，以銀元參佰元即新臺幣玖佰元折算壹日。
甲○○、庚○○共同犯傷害罪，各處有期徒刑陸月，均減為有期
徒刑參月，如易科罰金，各以銀元參佰元即新臺幣玖佰元折算壹
日。
    事  實
一、卯○○與其友人李文成，於民國95年5 月4 日16時許，前往
    坐落屏東縣南州鄉巷○○段第368 地號土地，乙○○經營之
    「陸橋下小吃部」B2包廂飲酒（該小吃部係乙○○向戊○○
    承租），而於同日18、19時許，結完帳欲離去之際，卯○○
    竟挾酒意，基於毀損之犯意，在B2包廂內徒手砸破玻璃酒瓶
    ，並掀倒桌子、椅子，復繼續在店內大廳砸破玻璃酒瓶，掀
    倒桌子、椅子，使店內之地面凌亂不堪，計毀損玻璃酒瓶約
    12瓶（僅砸破玻璃瓶部分構成毀損罪嫌），乙○○上前阻止
    無效，卯○○於離去之前猶基於恐嚇之犯意對乙○○恫稱：
    「不要太囂張，要回去拿槍來打你」等語，使乙○○心生畏
    懼，致生危害於安全。嗣卯○○等人轉往隔鄰之小棋檳榔
    KTV 續攤，「陸橋下小吃部」之出租人戊○○得知卯○○在
    店內鬧事，立即前往查看，並質問卯○○為何砸店，卯○○
    竟基於普通傷害之犯意，出手毆打戊○○之臉部，造成戊○○受有臉部挫傷、左側顴骨疑似骨折之傷害，嗣戊○○之女
    婿丑○○得知卯○○砸店及毆打岳父戊○○之事，於同日20
    時許，前往屏東縣南州鄉○○村○○路52號卯○○住處找卯
    ○○理論，卯○○稱：「你管這樣多做什麼」，隔鄰之丙○○聽聞爭吵聲走至毆鳳己住處圍牆外，並聲援卯○○，戊○○隨後趕到歐鳳取住處圍牆外，丙○○旋基於恐嚇之犯意，
    對戊○○恫稱：「要找兄弟拿槍打死你」等語，使戊○○心
    生畏懼，致生危害於安全，隨即與丑○○先後離去。
二、戊○○與丑○○離去卯○○住處，心有不甘，於同日22時許
    ，戊○○帶同兒子丁○○、女婿丑○○及其他姓名年籍不詳
    之成年人共約2 、30名前往卯○○上開住處，共同基於無故
    侵入住宅及傷害之犯意聯絡，先由戊○○、丁○○、丑○○
    3 人未經許可無故侵入卯○○住處之客廳，將正在客廳睡覺
    之卯○○拖拉至門外之庭院，戊○○等人繼而與上開成年人
    ，在庭院內分持鐵鍊、鐵管及機車大鎖攻擊卯○○，造成卯
    ○○受有頭部外傷併腦震盪、胸部鈍挫傷、右腕鈍挫傷、右
    手肘挫傷約5 ×1 公分、右手腕挫傷約1 ×1 公分、右膝挫
    傷約3 ×5 公分、右踝挫傷約2 ×1 公分、右前額挫傷約3
    ×3 公分、左膝挫傷約2 ×3 公分、左手掌挫傷約1 ×1 公
    分、左背挫傷約3 ×1 公分等傷害。丁○○等人復不滿戊○○曾遭丙○○恐嚇，遂於同日23時許，丙○○前往屏東縣南
    州鄉○○村○○路5 之10號「旺谷檳榔攤」購買香煙時，丁○○、丑○○夥同甲○○、庚○○、癸○○及其他姓名年籍
    不詳之成年人共約10餘人，進入該檳榔攤內，共同基於傷害
    之犯意聯絡（丁○○、丑○○係賡續上開傷害之概括犯意）
    ，分持鐵椅、機車大鎖及鐵管攻擊丙○○，造成丙○○受有
    頭部外傷併四處撕裂傷，右手第三、四掌骨，右手第二、三
    、四近端指骨骨折、背部挫傷瘀血、左前臂擦傷、右手擦傷
    等傷害。
三、案經乙○○、戊○○告訴及卯○○、丙○○訴由屏東縣警察
    局東港分局報請臺灣屏東地方法院檢察署檢察官偵查起訴。
    理  由
壹、證據能力部分
一、按被告以外之人於審判外之言詞或書面陳述，除法律有規定
    者外，不得作為證據；又證人依法應具結而未具結者，其證
    言不得作為證據，刑事訴訟法第159 條第1 項、第158 條之
    3 分別定有明文。經查：
(一)本件證人戊○○於警詢中之供證，對被告卯○○而言，係被
    告以外之人於審判外之言詞陳述，被告卯○○已明示不同意
    作為證據使用；其於偵查中（95年6 月14日偵查筆錄除外，
    詳下述）對被告卯○○、丙○○不利之供證並未經具結，依
    上開法條規定，均不得作為證據。
(二)證人卯○○、丙○○於偵查中之供證，並未依法具結，對被
    告戊○○、丁○○、丑○○、甲○○、庚○○、癸○○而言
    ，自不得作為證據。
二、另按被告以外之人於偵查中向檢察官所為之陳述，除顯有不
    可信之情況外，得為證據，刑事訴訟法第159 條之1 第2 項
    定有明文。本件證人戊○○（95年6 月14日）、辰○○、辛○○（95年12月22日）於偵查中之供證，業經依法具結，且
    現階段刑事訴訟法規定，檢察官代表國家偵查犯罪、實施公
    訴，依法有訊問被告、證人及鑑定人之權，而實務運作時，
    檢察官偵查中向被告以外之人所取得之陳述，原則上均能遵
    守法律規定，不致違法取供，其可信度極高。再者，上開證
    人均於本院審判中到庭詰問供證，已賦予被告卯○○、丙○○、甲○○、庚○○、癸○○行使反對詰問之機會，是上開
    證人於偵查中經具結之供證，自得作為證據。又證人乙○○
    95年6 月14日之偵查筆錄，亦經依法具結，雖其於本院審理
    中經合法通知未到庭詰問供證，然被告卯○○於本院審理中
    已坦認毀損酒瓶及恐嚇乙○○之犯行（本院卷第246 頁背面
    ），本院因認證人乙○○之偵查筆錄亦有證據能力。
三、再按被告以外之人於檢察事務官、司法警察官或司法警察調
    查中所為之陳述，與審判中不符時，其先前之陳述具有較可
    信之特別情況，且為證明犯罪事實存否所必要者，得為證據
    ，刑事訴訟法第159 條之2 亦定有明文。本件證人卯○○於
    警詢中之供證，就被告戊○○、丁○○、丑○○如何毆打伊
    ；及證人丙○○、辰○○、辛○○於警詢中之供證，就被告
    丁○○、丑○○、甲○○、庚○○、癸○○有無參與毆打丙○○之情節，固與其審判中之供證略有出入，惟上開證人於
    警詢時，距案發時間較為接近，記憶自較清淅，且當時並未
    與上開被告同庭，指述時心理上較無壓力，是依其陳述時之
    外在環境情況觀之，應具有特別可信之情形，且為證明上開
    被告犯罪事實之存否所不可欠缺，本院因認依刑事訴訟法第
    159 條之2 規定，上開證人警詢中之證言有證據能力。
四、告訴人丙○○輔英技術學院附設醫院診斷證明書，及告訴人
    卯○○小康醫院診斷證明書，雖為被告以外之人於審判外之
    陳述，而屬傳聞證據，且該證明書係告訴人於傷害事件發生
    後，至醫院就診治療，醫師應告訴人之要求所出具，具有個
    案性質，不符合例行性之要件，而與刑事訴訟法第159 條之
    4 第2 款所示之文書有間。然觀諸「診斷證明書」之內容，
    係就告訴人之傷勢確經該院專業醫師診療、及該傷勢係何種
    傷害等節為證明，顯係醫師基於其醫療專業，就告訴人之病
    情診療判斷後始行製作，依該等情狀，可信度甚高，應具可
    信性之情況擔保，而得依前開同法第159 條之4 第3 款規定
    ，賦予其證據能力。
貳、實體部分
一、被告卯○○部分
    訊據被告卯○○對於毀損酒瓶及對乙○○恐嚇之事實坦認不
    諱，核與證人即告訴人乙○○於偵查中供證之情節，及證人
    即現場目擊者己○○、子○○○於本院審理中供證之情詞相
    符（95年度他字第1007號卷第19頁；本院卷第245 、246 頁
    ），並有現場照片8 張附卷可憑（同上他卷第10至13頁），
    足認被告此部分自白與事實相符，應堪信採。另訊之被告矢
    口否認有毆打告訴人戊○○之犯行，惟上開傷害事實已據證
    人即告訴人戊○○於偵查及本院審理中供證明確（同上他卷
    第20頁；本院卷第138 頁），並有安泰醫院驗傷診斷書1 紙
    附卷可佐（同上他卷第14頁），被告空言否認，洵屬避就卸
    責之詞，委不足取。事證明確，被告上開犯行均堪認定。
二、被告丙○○部分
    訊據被告丙○○矢口否認有恐嚇告訴人戊○○之犯行，辯稱
    ：伊係於95年5 月4 日21時許在住處聽聞卯○○家中發生爭
    吵，即外出察看，看到卯○○倒在他家車庫附近，才幫忙扶
    起卯○○，伊並未出言恐嚇戊○○云云。經查：
(一)證人戊○○於偵查及本院審理中均具結供證：丑○○是約於
    95年5 月4 日20時至20時30分左右去找卯○○，我怕發生事
    情，隨後趕過去卯○○家，到那裡時丑○○與卯○○在理論
    ，丙○○即對其恫稱：「要找兄弟拿槍殺你」等語（同上他
    卷第20頁，本院卷第138 頁），核與證人丑○○於本院審理
    中具結供證：當晚有去卯○○家，在其家庭院內與卯○○爭
    吵理論，戊○○到時在圍牆外面喊我，丙○○就對戊○○恫
    稱要拿槍打死他等語相符（本院卷第136 頁背面、第137 頁
    ）。參酌丙○○事後遭丑○○及戊○○之子丁○○糾眾毆打
    成傷之情以觀，益見被告丙○○確有出言恐嚇戊○○，方引
    起丁○○等人之不滿，而糾眾圍毆丙○○。至證人戊○○雖
    於偵查及本院審理中就其被恐嚇時，丑○○與卯○○究在歐
    某庭院內爭執，抑或在毆某家圍牆外爭執乙節，供證略有出
    入，然此可能因時間久隔，記憶不復清晰所致，且於本案係
    屬枝微末節，並不能據此即認其指證有瑕疵而否認其證言之
    真實性。
(二)被告丙○○固於本院審理中辯稱：當晚被告戊○○、丑○○
    係夥眾多人至卯○○家毆打毆鳳己，並無檢察官起訴書所述
    ，2 人係先至卯○○家中與卯○○理論，而為其所恐嚇之情
    形云云。然被告丙○○迭於警詢及本院審理供稱：卯○○被
    毆打完是95年5 月4 日21時許云云（警一卷第28頁背面；本
    院卷第134 頁），經本院調取卯○○於小康醫院之病歷資料
    ，顯示卯○○係於95年5 月4 日23時30分始至該院急診治療
    ，有病歷資料各1 份附卷可稽（本院卷第74頁），而依卯○○之病歷資料所載之傷勢，參以被告丙○○所供，卯○○當
    時被毆倒地，尚須其攙扶，足見傷勢非輕，豈有可能延至2
    小時之久方送醫救治？足認被告丙○○供述之時間點明顯有
    誤。再者，被告丙○○於警詢中指稱：可能是因那些沒離開
    現場之人看到我扶起卯○○，以為我與他是同夥，才會跟蹤
    我至旺谷檳榔攤毆打我云云（警一卷第28頁背面），苟係如
    此，則出手毆打卯○○之人，何以不於現場折返在卯○○住
    處毆打丙○○即可，何需大費周章跟蹤至旺谷檳榔攤再圍毆
    丙○○？證人即卯○○鄰居寅○○○亦於本院審理中具結供
    證：95年5 月4 日20、21時左右，我聽到大小聲，出來看時
    丑○○已經要離開，沒有看到戊○○，卯○○在他家門前，
    丙○○亦在那邊罵，不知道在罵什麼等語（本院卷第177 頁
    ），核與證人戊○○、丑○○所證情節，在時間上相吻合，
    顯見證人戊○○、丑○○上開證述應屬非虛，被告丙○○應
    係為掩飾其先前之恐嚇犯行，方於時間點之供述出現矛盾。
(三)被告戊○○因小吃店無故被卯○○砸店，復被卯○○毆打，
    丑○○知悉前往卯○○住處理論，戊○○隨後趕至，又遭卯
    ○○鄰居丙○○恐嚇，心有未甘，依此推論渠等因而夥同丁○○及不詳姓名友人，再前往卯○○住處尋仇圍毆卯○○，
    丁○○等復糾眾前往旺谷檳榔攤毆打丙○○，顯符常情。至
    被告戊○○、丑○○否認再度糾眾前往毆打卯○○之供詞，
    亦係渠等卸責之辯詞，雖不足取（詳後述），但不能因此即
    認渠等上開指證丙○○恐嚇之證言亦不足採。
    綜上，被告丙○○所辯，洵屬避就之詞，委不足採。事證明
    確，其恐嚇犯行堪予認定。
三、被告戊○○、丑○○、丁○○夥眾侵入住宅並毆打卯○○部
    分：
    訊據被告戊○○等3 人均矢口否認有此部分犯行，被告戊○○辯稱：伊隨丑○○前往卯○○家，被丙○○恐嚇要開槍打
    死伊，伊即害怕跑去躲起來，之後發生何事，伊不知道云云
    ；被告丑○○辯稱：我把丙○○恐嚇戊○○之事告訴丁○○
    ，丁○○就說要去找丙○○，我就和丁○○前往檳榔攤找丙○○，並無前往毆打卯○○云云；被告丁○○則辯稱：伊沒
    有去卯○○家毆打他云云。然查：證人即告訴人卯○○迭於
    警詢及本院審理中均供證：戊○○、丑○○、丁○○等係與
    多名年青人未經允許一同侵入其住處庭院，戊○○3 人有進
    入客廳內將其拖拉至客廳外的庭院裡，再共同毆打伊成傷等
    語（警二卷第12至15頁，本院卷第130 頁背面），並有小康
    醫院驗傷診斷書及病歷資料各1 份附卷可佐（警二卷第17頁
    ，本院卷第73至90頁），依其所受傷勢分佈範圍甚廣，應係
    遭多人圍毆所致。證人即卯○○之母歐許不纏亦到庭結證稱
    ：當晚我在睡覺，聽到吵雜聲，就出來看到卯○○被很多人
    從客廳椅子拖到庭院毆打，打到躺在地上，用什麼東西打我
    沒有看到，但有看到戊○○、丁○○在場，且戊○○有動手
    打，丑○○不清楚有無在場等語（本院卷第182 、183 頁）
    ，益徵證人即告訴人卯○○之證言應屬真實可採。至證人卯
    ○○於警詢中指證：有看到他們手持鐵管、機車大鎖及鐵鍊
    毆打我，戊○○等係夥同2 、30位年青人到我住處，戊○○
    、丑○○、丁○○等3 人進屋內把我從客廳沙發上拖拉到庭
    院毆打等語（警二卷第13、15頁），於本院審理中則證稱：
    我躺在沙發上睡覺，當時很多人進來，應該超過7 、8 人，
    我認得戊○○、丑○○、丁○○，其餘不認識，沒注意看他
    們3 人用什麼東西毆打我云云（本院卷第130 頁、第132 頁
    背面），雖就何人進入客廳內將其拖拉庭院，及以何器具毆
    打伊等情，均有所出入，然此可能因時間久隔，記憶不復清
    晰所致，本院因認其警詢中之供證，離案發時間較近，記憶
    應較為明確，自較為可採。另證人寅○○○之證言，係證述
    當日20、21時發生之情形，已如上述，且證人寅○○○亦證
    稱：之後我就進去睡覺，後來有無爭吵我不知道等語（本院
    卷第178 頁），是該證人之證言，並不足資為被告等3 人之
    後未前往卯○○住處圍毆卯○○之有利認定。被告等3 人空
    言否認犯行，均不足取。事證明確，被告等3 人此部分犯行
    亦堪認定。
四、被告丁○○、丑○○、甲○○、庚○○、癸○○等夥眾毆打
    丙○○部分：
(一)訊據被告丁○○固坦承有毆打丙○○之犯行，然辯稱：是伊
    質問丙○○為何恐嚇伊父親，丙○○就拿煙灰缸打伊，伊才
    與丙○○打起來，只有伊與丙○○二人在打云云；被告丑○○固坦認有與丁○○前往旺谷檳榔攤找丙○○乙情，但辯稱
    ：伊沒有下車，直到他們二人打起來伊才下車云云，被告甲○○則辯稱：當晚我上課至22時，下課後就去加護病房看我
    祖母，一直到23時許才離開醫院，沒有在旺谷檳榔攤現場云
    云；被告庚○○則辯稱：案發時間我去夜市吃宵夜，沒有在
    場云云；被告癸○○亦辯稱：案發當日我與我父親在家，沒
    有去旺谷檳榔攤現場云云。
(二)經查：
 1、證人即告訴人丙○○於警詢及本院審理中均明確指證：當時
    丁○○、丑○○、甲○○、庚○○、癸○○均有進入檳榔攤
    內，我是被鐵管及機車大鎖毆打等語（警一卷第31頁、第33
    頁背面、第34頁，本院卷第133 頁背面、第135 頁），又其
    於警詢中指證：進入檳榔攤內有10多人，綽號「鴨頭」之癸○○是第一個打我，是持鐵棒打我的頭部等語（警一卷第27
    、29頁），於本院審理中就何人先毆打伊及以何物毆打，則
    證稱不知道，好像是伸縮棒的東西，及證述進入檳榔攤內有
    2 、30人云云（本院卷第133 頁背面、第135 頁），與其於
    警詢中之供證有所出入，然此恐係因時間久隔，記憶不清晰
    所致，再參以證人辛○○於警詢中供證：有10多人進入檳榔
    攤內，癸○○就用鐵管不停毆打丙○○頭部等語（警一卷第
    40 頁 背面），證人辰○○於警詢中亦供證：丁○○與丙○○在檳榔攤內爭執，在外面有10多人分別由檳榔攤前後門進
    來，之後丙○○就被進來的10多人圍毆，癸○○當時持鐵管
    毆打丙○○頭部及肩部等語（警一卷第43頁背面、第44頁背
    面），與丙○○上開警詢供證之情節相符，本院因認丙○○
    警詢中之供證較為可採。此外，告訴人丙○○並因此受有事
    實欄所受之傷害，亦有輔英技術學院附設醫院診斷證明書及
    病歷資料各1 份附卷可佐。
 2、被告丁○○雖始終供稱：僅有伊一人持鐵椅與丙○○互毆云
    云，然經本院庭訊目測，其與丙○○之身材相若，二人互毆
    ，不可能丙○○身體受有多處撕裂、擦挫傷，甚至骨折之傷
    害，而被告丁○○卻未受傷之理。顯然其所供，係為迴護其
    餘共同被告之詞，並不足取。
 3、證人丙○○迭於警詢及本院理中均明確指證被告丑○○有進
    入檳榔攤內等語（警一卷第34頁，本院卷第135 頁），證人
    辰○○亦於本院審理中供證並當庭指認丑○○有在場等語（
    本院卷第172 頁背面）。被告丑○○若無與丁○○一同前往
    旺谷檳榔攤尋仇理論之共同犯意，理應會極力勸阻丁○○，
    顯見其係與丁○○一同前往尋仇無訛。既係如此，衡情豈有
    可能在場未出手毆打丙○○或出言助勢之理？
 4、證人即被告癸○○父親壬○○固於本院審理中具結供證：案
    發當日晚上6 、7 時左右，癸○○買晚餐給其食用，後來就
    和朋友在客廳坐，癸○○在客廳看電視，約晚上10時許，朋
    友走後我就睡了等語（本院卷第180 頁），經本院詢問被告
    癸○○，癸○○卻供稱：當天伊父親在樓下，伊在樓上看電
    視云云（本院卷第179 頁），與證人壬○○之證詞已有出入
    ，況本件案發時間約在晚上11時左右，彼時壬○○已入睡，
    被告癸○○究有無外出犯下本案，即不可能得知，是其證言
    亦不足為有利於被告癸○○之認定。
 5、證人辰○○於本院審理中亦當庭指證：甲○○、庚○○確有
    在場，於警詢中因係指認口卡片，所以才供稱甲○○有無在
    場，沒有印象等情（本院卷第176 頁），核與證人即告訴人
    丙○○指證情節大致相符，參以被告甲○○、庚○○二人極
    力撇清案發當天有在現場之情，益見渠二人畏罪心虛。雖證
    人丙○○明確指認渠二人有進入檳榔攤內，與證人辰○○所
    證該二人係在檳榔攤外面之情不相一致，然當時現場多人聚
    集圍毆，場面混亂之情應可想見，證人辰○○於被告等圍毆
    丙○○後陸續走出檳榔攤外時，方看見被告甲○○、庚○○
    二人，即非無可能，自難以此即認被告甲○○、庚○○未參
    與本件傷害犯行。至證人即被告甲○○就讀慈惠技術學院之
    同學吳明坤固到庭供證：甲○○於95年5 月4 日晚上與伊在
    學校上商用程式語言課，至晚上10時左右才下課云云（本院
    卷第211 頁），然案發日迄本院審理詰問日（96年12月7 日
    ）已逾1 年6 月，證人何以對該日上課之情記憶如此清晰，
    顯違常情。況其復證稱：當晚10時左右下課，下課後甲○○
    去何處，我不知道云云（同上卷頁），而本件案發時間約在
    晚上11時左右，是依其證言，亦不足為有利於被告甲○○之
    認定。被告甲○○又提出其祖母鄭金蟬之診斷證明書（本院
    卷第253 頁），欲證明95年5 月4 日晚上完課後，其有前往
    探視祖母病情，所以未到旺谷檳榔攤云云，然被告甲○○於
    警、偵訊及本院準備程序中自始皆係抗辯：案發當晚伊在學
    校上課云云，迨至本院96年12月7 日審理期日方又辯稱：10
    點下課後前往探視祖母病情云云（本院卷第210 頁），其真
    實性即令人啟疑，況該診斷證明書亦不足佐認案發當晚11
    時左右，被告甲○○確有前往探視其祖母病情，自難據此即
    為有利於甲○○之認定。另被告庚○○則空言辯稱：案發時
    間我去夜市吃宵夜，沒有在場云云，亦屬避卸之詞，並不足
    採。
    綜上所述，被告等所辯，洵屬避就卸責之詞，均不足取。事
    證明確，犯行均堪認定。
五、按行為後法律有變更者，適用行為時之法律。但行為後之法
    律有利於行為人者，適用最有利於行為人之法律，刑法第2
    條第1 項定有明文。查被告等行為後，刑法部分條文於94年
    2 月2 日修正公布，於95年7 月1 日施行，自應依上開規定
    ，為新舊法之比較適用：
(一)本件法定罰金刑部分，修正前刑法第33條第5 款規定：「罰
    金：（銀元）1 元以上」，而銀元與新臺幣間之折算，依現
    行法規所定貨幣單位折算新臺幣條例規定，以銀元1 元折算
    新臺幣3 元；惟修正後刑法第33條第5 款規定：「罰金：新
    臺幣1 千元以上，以百元計算之」；經比較新舊法之規定，
    自以修正前刑法第33條第5 款規定，較有利於被告等人。
(二)修正後刑法第28條，將修正前該條之「實施」修正為「實行
    」，原「實施」之概念，包括陰謀、預備、著手及實行等階
    段之行為，修正後僅共同實行犯罪行為始成立共同正犯，是
    修正後共同正犯之範圍已有限縮，排除陰謀、預備犯之共同
    正犯，自屬犯罪後法律有變更。本件就共同正犯而言，俱屬
    實行共同正犯，經比較新舊法，新法規定並非較有利於被告
    ，應依刑法第2 條第1 項前段規定，適用被告行為時即修正
    前刑法第28條之規定。
(三)修正前刑法第41條第1 項前段規定：「犯最重本刑為5 年以
    下有期徒刑以下之刑之罪，而受6 個月以下有期徒刑或拘役
    之宣告，因身體、教育、職業、家庭之關係或其他正當事由
    ，執行顯有困難者，得以1 元以上3 元以下折算1 日，易科
    罰金。」又被告行為時之易科罰金折算標準，修正前罰金罰
    鍰提高標準條例第2 條前段（現已刪除）規定，就其原定數
    額提高為100 倍折算1 日，則本件被告等行為時之易科罰金
    折算標準，應以銀元300 元折算1 日，經折算為新臺幣後，
    應以新臺幣900 元折算1 日。惟修正後刑法第41條第1 項前
    段則規定：「犯最重本刑為5 年以下有期徒刑以下之刑之罪
    ，而受6 個月以下有期徒刑或拘役之宣告者，得以新臺幣1
    千元、2千元或3 千元折算1 日，易科罰金。」 比較修正前
    後之易科罰金折算標準，以95年7 月1 日修正公布施行前之
    規定，較有利於被告等人。
(四)被告丁○○、丑○○2 人行為後，新法業已刪除連續犯之規
    定，此刪除雖非犯罪構成要件之變更，但顯已影響行為人刑
    罰之法律效果，自屬法律有變更，應依新法第2 條第1 項規
    定，比較新、舊法規定（最高法院95年第8 次刑事庭會議決
    議參照）。被告2 人之行為，若依修正前連續犯規定僅論以
    一罪，得加重其刑，然若依修正後刑法規定，則應論以二罪
    而予併合處罰，足見依修正前連續犯之規定，較有利於被告
    2 人。
(五)修正後之刑法刪除第55條關於牽連犯之規定，被告戊○○、
    丁○○、丑○○侵入住宅毆打被告卯○○部分，所犯無故侵
    入住宅罪、傷害罪二罪間，有方法、目的之牽連關係，若依
    修正前牽連犯規定，僅論以較重之傷害罪；若依修正後刑法
    之規定，則應論以二罪併予處罰，經比較結果，自以修正前
    刑法牽連犯之規定較有利於被告等人。
    綜上，本件應適用修正前刑法相關規定，較有利於被告等人
    。
六、核被告卯○○所為，係犯刑法第354 條之毀損罪、第277 條
    第1 項之普通傷害罪、第305 條之恐嚇危害安全罪，所犯上
    開三罪間，犯意各別，行為互異，應予分論併罰。被告丙○○所為，係犯刑法第305 條之恐嚇危害安全罪。被告戊○○
    、丑○○、丁○○所為（毆打卯○○部分），均係犯刑法第
    306 條第1 項無故侵入住宅罪、第277 條第1 項之普通傷害
    罪。被告3 人與其餘姓名年籍不詳成年人間有犯意聯絡及行
    為分擔，皆為共同正犯。被告丑○○、丁○○、甲○○、庚○○、癸○○所為（毆打丙○○部分），均係犯刑法第277
    條第1 項之普通傷害罪。被告等人與其餘姓名年籍不詳成年
    人間有犯意聯絡及行為分擔，皆為共同正犯。被告丑○○、
    丁○○先後2 次傷害犯行，時間緊接，犯罪構成要件相同，
    顯係基於概括犯意反覆為之，應依修正前刑法第56條連續犯
    規定論以一罪，並加重其刑。又被告丑○○、丁○○二人所
    犯連續傷害犯行，及被告戊○○所犯傷害罪，均與渠等所犯
    無故侵入住宅罪間，有方法、目的之牽連關係，應依修正前
    刑法第55條牽連犯規定，論以較重之傷害罪。審酌被告卯○○酒後鬧事，恣意為毀損、恐嚇、傷害等犯行，行為誠屬不
    該，惟念其犯後坦認部分犯行，態度尚可，及事後亦因此被
    人圍毆，已受有教訓；被告丙○○僅因細故即出言恐嚇，行
    為亦屬不當，惟考量其素行尚佳，事後亦因此被人圍毆，深
    受教訓；被告戊○○無端被人砸店，又遭人恐嚇毆打，竟不
    思循合法途徑解決，糾眾圍毆鬧事者，事後復否認犯行，未
    有悔意；被告丁○○、丑○○因不滿親人戊○○無端受辱，
    二次糾眾圍毆被害人，行為亦屬不當，犯後又堅不吐實，未
    見悔意；被告癸○○前已因傷害致死案件，現尚於法院繫屬
    中（有臺灣高等法院被告前案紀錄表可憑），仍逞強鬥狠，
    再犯本件傷害案件，且以鐵管毆擊被害人頭部，犯罪情節非
    輕，犯後堅不吐實，未有悔意；被告甲○○、庚○○因友人
    之號召，即參與圍毆犯行，犯後復執詞辯解，未有悔意，及
    其二人素行狀況、參與程度非重等一切情狀，分別量處如主
    文所示之刑，並就被告卯○○部分定其應執行刑（刑法第51
    條第6 款，關於宣告多數拘役定應執行刑之規定，於修正前
    係規定不得逾4 個月，修正後則規定不得逾120 日，僅係文
    字修正，並無所謂有利或不利之情形，無庸為新舊法比較）
    ，及依修正前刑法第41條第1 項前段規定諭知易科罰金之折
    算標準。另被告等犯罪時間均在96年4 月24日以前，合於減
    刑要件，爰依中華民國九十六年罪犯減刑條例第2 條第1 項
    第3 款、第9 條規定，各減其刑期二分之一，並依修正前刑
    法第41條第1 項前段規定諭知易科罰金之折算標準。
據上論斷，依刑事訴訟法299 條第1 項前段，刑法第2 條第1 項
前段，第277 條第1 項、第306 條第1 項、第354 條、第51條第
6 款，修正前刑法第28條、第55條、第56條、第41條第1 項前段
，修正前罰金罰鍰提高標準條例第2 條，現行法規所定貨幣單位
折算新臺幣條例第2 條，中華民國九十六年罪犯減刑條例第2 條
第1 項第3 款、第7 條、第9 條，判決處如主文。
本案經檢察官陳俊宏到庭執行職務。
中    華    民    國    97    年    1     月    16    日
                  刑事第三庭    法  官  趙家光
以上正本證明與原本無異。
如不服本判決應於收受本判決送達後十日內向本院提出上訴書狀，
其未敘述上訴理由者，並得於提起上訴後十日內向本院補提理由
書狀（均須按他造當事人之人數附繕本）「切勿逕送上級法院」
中    華    民    國    97    年    1     月    16    日
                                書記官  陳勃諺
附錄本判決論罪科刑法條全文
中華民國刑法第277條第1項
傷害人之身體或健康者，處 3 年以下有期徒刑、拘役或 1 千元
以下罰金。
中華民國刑法第306條第1項
無故侵入他人住宅、建築物或附連圍繞之土地或船艦者，處1 年
以下有期徒刑、拘役或3 百元以下罰金。
中華民國刑法第354條
毀棄、損壞前二條以外之他人之物或致令不堪用，足以生損害於
公眾或他人者，處2 年以下有期徒刑、拘役或5 百元以下罰金。


司法院資訊處製作；財團法人民間司法改革基金會備份。
